【裁判字號】    98,家聲,7
【裁判日期】    980211
【裁判案由】    聲請核定遺產管理人報酬
【裁判全文】
臺灣屏東地方法院民事裁定               98年度家聲字第7號
聲  請  人  林錦芬律師（即被繼承人李鎮州之遺產管理人）
上列當事人間聲請酌定遺產管理人報酬事件，本院裁定如下：
    主  文
本件遺產管理人之報酬為新臺幣陸仟元。
程序費用新臺幣壹仟元由被繼承人李鎮州之遺產負擔。
    理  由
一、聲請意旨略以：鈞院前以97年度財管字第48號民事裁定指定
    聲請人為被繼承人李鎮州之遺產管理人，嗣聲請人就任遺產
    管理人後，依法進行法院閱卷、查明被繼承人之遺產、編列
    遺產清冊、至屏東地政事務所辦理遺產管理人登記等各項職
    務之進行，並依法對被繼承人之繼承人、債權人及受遺贈人
    為公示催告完畢，而依民法第1183條規定，遺產管理人得請
    求報酬，其數額由親屬會議酌定之，惟本件並無親屬會議可
    資酌定報酬數額，爰依財政部頒訂「代管無人承認繼承遺產
    作業要點」第14點第3 項之規定，即應依民法規定聲請法院
    酌定報酬，其請求標準不得低於孳息收入部分10分之3 及遺
    產現值100 分之1 ，酌定聲請人之報酬等語。
二、按遺產管理人得請求報酬，其數額由親屬會議按其勞力及與
    被繼承人之關係酌定之。依本法之規定應開親屬會議時，由
    當事人、法定代理人或其他利害關係人召集之。親屬會議不
    能召開或召開有困難時，依法應經親屬會議處理之事項，由
    有召集權人聲請法院處理之。依民法第1132條第2 項規定，
    聲請法院處理下列各款所定應經親屬會議處理之事件，由被
    繼承人住所地之法院管轄：(三)民法第1183條所定遺產管理人
    報酬之酌定，民法第1183條、第1129條；第1132條第2 項及
    非訟事件法第166 條第1項第6款分別定有明文。故法院選任
    之遺產管理人得聲請法院酌定其報酬及支出之必要管理費用
    ，惟本案並無親屬會議可資酌定報酬數額，是遺產管理人自
    得向被繼承人住所地之法院聲請酌定遺產報酬。另關於報酬
    數額部分，財政部雖頒訂「代管無人承認繼承遺產作業要點
    」作為請求遺產管理報酬之依據，然依司法院大法官釋字第
    137 、216 、407 號解釋意旨，法官於審判時應就具體案情
    ，依其獨立確信之判斷，認定事實，適用法律，不受行政機
    關之拘束。查上開作業要點僅為行政規則，參酌前揭大法官
    解釋意旨，並無拘束本院之效力，本院得本於獨立確信之判
    斷，自行認定事實、適用法律。
三、經查，聲請人主張其業經本院以97年度財管字第48號民事裁
    定選任為被繼承人李鎮州之遺產管理人，及就任遺產管理人
    後，聲請人進行之管理工作包括搜索財產、公示催告、遺產
    管理登記、登報，日後尚有清償債權等工作待進行一節，業
    據提出本院97年度財管字第48號裁定影本、中華日報刊登廣
    告證明單影本、被繼承人之全國贈與稅清單、財政部臺灣省
    南區國稅局94年度及95年度綜合所得稅各類所得資料清單、
    財政部臺灣省南區國稅局財產歸屬資料清單、遺產清冊、本
    院公務電話紀錄各1 份為證，並經本院依職權調閱本院97年
    度財管字第48號民事卷宗查核屬實。是本院斟酌本件聲請人
    處理遺產時間及管理遺產之工作內容，認其目前處理遺產管
    理事務尚屬簡易及遺產管理工作尚未完成等，酌給聲請人財
    產管理報酬6,000 元，如後續再有其他管理支出部分，聲請
    人應於管理完成後，再由法院裁定核准。
四、依非訟事件法第166條第2項，裁定如主文。
中    華    民    國    98    年    2     月    11    日
                        家事庭法  官  林雅莉
以上正本係照原本作成。
如不服本件裁定，得於裁定書送達之翌日起10日內，以書狀敘述
理由，向本庭提起抗告，並應繳納抗告費新臺幣1,000元。
                              書記官  胡世瑩
中    華    民    國    98    年    2     月    11    日


司法院資訊處製作；財團法人民間司法改革基金會備份。
